【裁判字號】    89,上易,3268
【裁判日期】    900412
【裁判案由】    詐欺
【裁判全文】
臺灣高等法院刑事判決                          八十九年度上易字第三二六八號
    上  訴  人  臺灣基隆地方法院檢察署檢察官
    被      告  乙○○
    選任辯護人  詹振寧
右上訴人因被告詐欺案件，不服臺灣基隆地方法院八十九年度易字第五號，中華民國
八十九年六月十六日第一審判決（起訴案號：臺灣基隆地方法院檢察署八十八年度偵
字第二二八九號）提起上訴，本院判決如左：
    主  文
上訴駁回。
    理  由
一、公訴意旨略以：被告乙○○明知自己已無清償債款之能力，竟基於為自己不法所
    有之概括意圖，自民國八十七年十一月十九日起，以與甲○○合夥開設峰誠地毯
    有限公司（下稱峰誠公司）及需購買地毯、承租展覽場所為由，使甲○○陷於錯
    誤，而陸續交付乙○○新台幣（下同）一百七十六萬元，詎乙○○均未將營業所
    得分配給甲○○，因認乙○○涉有詐欺罪嫌。
二、按犯罪事實應依證據認定之，無證據不得推定其犯罪事實；又不能證明被告犯罪
    者，應諭知無罪之判決，刑事訴訟法第一百五十四條、第三百零一條第一項分別
    定有明文。本件公訴人認蘇志成涉有詐欺罪嫌，無非以告訴人甲○○之指述及證
    人康阿裕之證詞（警影卷第四頁背面至第五頁、第六至八頁；偵影卷第十六頁、
    第三十一頁背面、第三十四、三十五、三十九、七十九頁、第八十四頁背面至第
    八十五頁；原審卷第十五、二十九至三十一頁）為其論據。訊據被告乙○○堅決
    否認有何詐欺犯行，辯稱：伊經營峰誠公司，遇有需補貨而週轉不靈時，便透過
    甲○○向其父康阿裕借款應急，伊也有陸續還錢，並支付利息，伊雖於中壢展示
    後有向甲○○提過兩人合夥之事，但之前沒有提過，之後二人並未合夥，因公司
    生意不好而週轉不靈，所以尚欠康阿裕九十六萬元未還，伊沒有詐騙甲○○等語
    。
三、經查：
（一）告訴人甲○○指稱被告向其表示合夥經營峰誠公司，由被告與甲○○負責施工
      ，康阿裕負責出資本，獲利之後由三人平分云云（原審卷第五十九頁背面）。
      然查，被告與告訴人及康阿裕之間，如確有合夥關係，應有合夥契約之約定及
      帳目之記載，俾能作為盈虧及利潤分配之依據。而告訴人既不能提出合夥契約
      之書面證明文件，以證明其與被告及康阿裕之間，確有合夥關係存在，此與常
      情顯然有違。告訴人雖指稱雙方曾有書面合夥契約之訂立，但其在八十八年十
      一月四日偵查中及八十九年二月二十四日原審審理時，表示合夥契約書在其搬
      家時遺失（偵影卷第八十四頁背面；原審卷第二十九頁背面），惟在八十九年
      六月二日原審審理時，告訴人則改稱合夥契約已交給被告，被告不肯返還云云
      （原審卷第五十九頁背面），其陳述先後不一，則被告與告訴人之間有無合夥
      關係存在，已非無疑。
（二）另被告曾開立面額分別為三十萬元、二十萬元、二十六萬元、二十萬元之本票
      四紙，交給康阿裕收執，有告訴人提出之本票影本四紙在卷可稽（外放證物袋
      ）。告訴人陳稱係其投資峰誠公司所出資本，由被告開立該四張本票作為擔保
      ，而證人康阿裕亦附和其詞，為相同之證詞，然告訴人及證人此部分之說詞，
      亦非可信。蓋告訴人所為投資，歸屬於公司所有，理應記載於公司帳冊，由公
      司出具投資憑證之文件，何以由被告開立本票作為擔保？且告訴人主張前後共
      投資一百七十六萬元，何以被告僅開立九十六萬元之本票，凡此均與告訴人所
    為係投資於峰誠公司之指述迥不相符。
（三）至告訴人指稱被告以投資六十萬元，與奕佳公司合作經營傢具禮品展覽為由，
      向其騙取六十萬元乙節。經原審囑託台灣新竹地方法院訊問證人陳振焜結果，
      陳振焜證稱：乙○○係以十五萬元代價，承包會場之地毯工程，並無合夥參展
      之約定，且乙○○只在運送地毯前往會場時去過一次，之後均由告訴人前往施
      工等語（原審卷第四十七頁）。又陳振焜供稱：我請他（指甲○○）調五張共
      十七萬的票，他無法調給我，本來我不願再付錢，後來甲○○一直求我，我就
      付給他九萬元，他給我十七萬三千多元的本票（原審卷第四十七頁）。關於甲
      ○○為何反付給陳振焜十七萬三千多元的本票一節，甲○○解釋稱：陳振焜辦
      展覽缺錢，請我幫他週轉，我拿了支票後，被一位師父借去用，我工人開了一
      張十七萬的支票還他（本院89.10.2.筆錄）。由上所述，告訴人既然多次前往
      會場與奕佳公司接洽施工，其本人又與陳振焜有金錢往來，對於峰誠公司有無
      參展，理應知之甚詳，焉有可能相信峰誠公司有在該處參展之說詞？足證告訴
      人指稱被告向其騙稱要參展而詐取六十萬元之指述，並非真實。
四、綜據上述，被告稱無詐欺告訴人甲○○之辯，尚非不可採信，被告於透過甲○○
    向康阿裕借款之時，既未施用詐術，則所欠康阿裕之借款九十六萬元，純屬民事
    糾葛，自應循民事訴訟程序解決。此外，復查無其他積極證據足以證明被告有公
    訴人所指之犯行，揆諸前開說明，原判決為被告無罪之諭知，經核其認事用法，
    均無違誤，檢察官猶執陳詞上訴指摘原判決不當，為無理由，應予駁回。
據上論斷，應依刑事訴訟法第三百六十八條，判決如主文。
本案經檢察官郭文東到庭執行職務。
中      華      民      國    九十      年      四      月     十二     日
                              臺灣高等法院刑事第九庭
                                    審判長法  官  李  文  成
                                          法  官  周  盈  文
                                          法  官  官  有  明
右正本證明與原本無異。
不得上訴。
                                          書記官  林  蓓  瑜
中      華      民      國    九十      年     四       月     十二     日


司法院資訊處製作；財團法人民間司法改革基金會備份。
